【裁判字號】    98,上訴,534
【裁判日期】    980702
【裁判案由】    違反槍砲彈藥刀械管制條例
【裁判全文】
臺灣高等法院臺南分院刑事判決    98年度上訴字第534號
上  訴  人
即  被  告  甲○○
                    (現另案於臺灣臺南監獄臺南分監執行中)
選任辯護人  江信賢  律師
            熊家興  律師
            曾靖雯  律師
上列上訴人因違反槍砲彈藥刀械管制條例案件，不服臺灣臺南地
方法院97年度訴字第1750號中華民國98年4月3日第一審判決（起
訴案號：臺灣臺南地方法院檢察署97年度偵字第6874號），提起
上訴，本院判決如下：
    主  文
上訴駁回。
    事  實
一、甲○○曾於民國 (下同）90年間違反毒品危害防制條例罪，
    分別經臺灣臺南地方法院判處有期徒刑9月、3月，並定其應
    執行之刑為10月確定，至92年10月11日縮刑期滿執行完畢。
    猶不知悔改，又於95年9月間某日，在臺南市○○○路某處
    「阿妹檳榔攤」，受蔡瑞生（已歿）委託，代為保管仿造
    BERETTA廠M9型半自動手槍製造之槍枝，換裝土造金屬槍管
    而成，具殺傷力之改造手槍1支（含彈匣1個，槍枝管制編號
    0000000000）及改造金屬子彈3顆，乃即未經許可而先後寄
    藏於臺南縣永康市○○街175巷1弄9號住處、臺南縣永康市
    ○○街與龍中街交岔路口處之小廟後方，並於95年9月間，
    在上開「阿妹檳榔攤」後方空地，持該槍、彈對空試射1發
    子彈，嗣於97年5月7日下午3時許，臺南市警察局第二分局
    以甲○○涉嫌槍砲案件，持臺灣臺南地方法院所核發之搜索
    票，在臺南縣永康市○○街410號前，對甲○○所駕駛之車
    號0696-UH號自用小客車進行搜索，再由甲○○偕同警員前
    往上址小廟後方，取出改造手槍1支、子彈2顆（甲○○已於
    95年9月間進行試射而擊發1顆）。
二、案經臺南市警察局第二分局報告臺灣臺南地方法院檢察署檢
    察官偵查起訴。
    理  由
甲、程序部分：
    一、被告以外之人於審判外之陳述，雖不符前4條之規定，
        而經當事人於審判程序同意作為證據，法院審酌該言詞
        陳述或書面陳述作成時之情況，認為適當者，亦得為證
        據。當事人、代理人或辯護人於法院調查證據時，知有
        第159條第1項不得為證據之情形，而未於言詞辯論終結
        前聲明異議者，視為有前項之同意。刑事訴訟法第159
        條之5定有明文。證人陳丁文在偵查中之證述，雖屬審
        判外之言詞陳述，但已具結，檢察官、辯護人、被告均
        同意列為證據，自有證據能力，得為本案證據。
    二、內政部警政署刑事警察局97年6月13日刑鑑字第0970068
        277號槍彈鑑定書，係屬公務員本於職務上製作之紀錄
        文書，並無何顯有不可信之情況，認有證據能力，得為
        本案證據。
乙、實體部分：
    一、訊據上訴人即被告甲○○於上開時地，寄藏仿造BERETT
        A廠M9型半自動手槍製造之槍枝、子彈，而於97年5月7
        日為警查獲之事實，業據其在警詢、偵訊、原審及本院
        審理時，坦承不諱，惟辯稱：該槍、彈係伊向警方告知
        後，才在非搜索地點之臺南縣永康市○○街、龍中街口
        小廟後方起出，伊係在警察發覺前自首接受審判，應依
        自首規定減輕其刑等語。
    二、經查被告因持有仿BERETTA廠M9型半自動手槍改造之手
        槍1支、子彈2顆，於97年5月7日為警查獲之事實，有臺
        灣臺南地方法院所核發之南院刑搜字第006508號搜索票
        、臺南市警察局第二分局搜索扣押筆錄、扣押物品目錄
        表現場照片2幀（警卷第3-9頁）可稽，並有該改造手槍
        、子彈扣案可佐，被告此部分自白，核與事實相符，應
        可採信。又該改造手槍（槍枝管制編號0000000000）、
        子彈經送內政部警政署刑事警察局以性能檢驗法、試射
        法鑑驗結果，「認係改造手槍，由仿BERETTA廠M9型半
        自動手槍製造之槍枝，換裝土造金屬槍管而成，擊發功
        能正常，可供擊發適用子彈使用，認具殺傷力」、「送
        鑑子彈2顆，認均係非制式子彈，由金屬彈殼組合直徑
        8.9±0.5MM金屬彈頭而成，採樣1顆試射，可擊發，認
        具殺傷力」，亦有該局97年6月13日刑鑑字第097006827
        7號槍彈鑑定書1份在卷可憑，故扣案槍、彈具有殺傷力
        ，亦屬無疑。
    三、被告雖辯稱：該槍、彈係伊向警方告知後，才在非搜索
        地點之臺南縣永康市○○街、龍中街口小廟後方起出，
        應屬自首云云。惟查：
        (一)本案查獲過程，依臺南市警察局第二分局刑事案件
            報告書雖記載：「復經朱嫌再帶同警方到上記犯罪
            時、地再起出改造手槍1把、彈匣1個、子彈2發等
            證物」，被告亦自承「他們剛開始也沒有搜到槍，
            是我自己向警察說槍藏在小廟後面，再帶他們去起
            出槍、彈」、「現場我主動告知警方於我家附近永
            康市○○街與龍中街口一帶小廟後藏放一支克拉克
            90手槍，子彈2顆、彈匣1個，經我帶同警方前往取
            槍交付警方查扣」，核與已為證人即臺南市警察局
            第二分局偵查隊乙○○於原審審理時結證供稱「搜
            索被告家中與自小客車，並無發現槍、彈，便問被
            告槍在何處，被告才自動說出，且帶我們去把槍取
            出」之情節相符 (詳原審卷第48頁）。
        (二)按刑法第62條所謂發覺，固非以有偵查犯罪權之機
            關或人員確知其人犯罪無誤為必要，而於對其發生
            嫌疑時，即得謂為已發覺；但此項對犯人之嫌疑，
            仍須有確切之根據得為合理之可疑者，始足當之，
            若單純主觀上之懷疑，要不得謂已發生嫌疑。最高
            法院72年台上字第641號著有判例，又刑法第62條
            所謂發覺，係指有偵查犯罪職權之公務員已知悉犯
            罪事實與犯罪之人而言，而所謂「知悉」固不以確
            知其為犯罪之行為人為必要，但必其犯罪事實，確
            實存在，且為該管公務員所確知，始屬相當，若犯
            罪事實並不存在而懷疑其已發生，或雖已發生而為
            管公務員所不知，僅係推測其已發生而與事實巧合
            ，均與已發覺之情形有別，亦有最高法院96年台上
            字第3351號判決可資參照。再最高法院96年台上字
            第6268號判決亦認：「查本件係警方查悉上訴人涉
            嫌持有槍、彈，向法院聲請核發搜索票至上訴人居
            所搜索，於查獲部分槍、彈後，上訴人始告知並帶
            同警員前往另一處所取出另一把改造手槍，僅能認
            係自白，尚不符自首要件」，本件臺南市警察局第
            二分局係以被告涉嫌違反槍砲彈藥刀械管制條例案
            件，向臺灣臺南地方法院申請核發搜索票獲准後，
            始於97年5月7日前往臺南縣永康市○○街175巷1弄
            9號執行搜索，有前揭搜索票、臺南市警察局第二
            分局搜索扣押筆錄可按；而臺南市警察局第二分局
            係基於秘密證人指述，並實際進行查證後，認定被
            告涉有持有改造手槍之嫌疑等情，亦據臺灣臺南地
            方法院調閱97年度聲搜字第580號案卷查明無誤，
            而被告亦坦承於95年9月初在臺南市○○○路一家
            「阿妹檳榔攤」後空地，對空鳴槍試射一發 (詳警
            卷第1頁)，則第二分局承辦警員於97年5月7日執行
            搜索前，已經發覺被告有持有改造手槍、子彈之嫌
            疑，應屬無誤，故警員既已知悉被告持有槍、彈，
            雖該槍、彈並非於先前推測之藏放地點查獲，揆諸
            上開說明，自無自首之適用。故被告辯稱：伊係自
            首云云，自不足取。
    四、查被告未經許可，寄藏可發射子彈具有殺傷力之槍枝及
        子彈，核其所為，係犯槍砲彈藥刀械管制條例第8條第4
        項及同條例第12條第4項之未經許可寄藏子彈罪。被告
        寄藏槍枝、子彈後，其持有該槍枝、子彈之行為乃受寄
        之當然結果，不另論以持有槍枝與子彈罪。又被告以一
        行為，同時寄藏改造手槍與子彈，同時觸犯前開2罪名
        ，為想像競合犯，應依刑法第55條規定，從重論以一寄
        藏改造手槍罪。又被告前於90年間，曾違反毒品危害防
        制條例罪，經臺灣臺南地方法院分別判處有期徒刑9月
        、3月，並定其應執行刑10月確定，並於92年10月10日
        因縮短刑期假釋出監，有臺灣高等法院被告前案紀錄表
        卷內可稽，被告該案執行完畢後5年以內之95年9月間，
        再犯本罪為累犯，應依刑法第47條第1項規定加重其刑
        。扣案改造手槍1支（含彈匣1個，槍枝管制編號000000
        0000），係由仿BERETTA廠M9型半自動手槍製造之槍枝
        ，換裝土造金屬槍管而成，擊發功能正常，可供擊發適
        用子彈使用，認具殺傷力；另扣案子彈則非制式子彈，
        由金屬彈殼組合直徑8.9±0.5MM金屬彈頭而成，可擊發
        ，認具殺傷力等情，有前述內政部警政署刑事警察局之
        槍彈鑑定書可稽，屬槍砲彈藥刀械管制條例第8條第4項
        明定禁止持有之物，乃違禁物，依刑法第38條第1項第1
        款規定，不問屬於被告所有與否，均予宣告沒收。至被
        告原自蔡瑞生處受託寄藏之子彈有3顆，其中1顆自行試
        射滅失，又1顆於鑑定時試射而滅失，乃僅就剩餘之1顆
        宣告沒收，其餘均不予沒收，附此敘明。
    五、原審認被告之罪證明確，適用槍砲彈藥刀械管制條例第
        8條第4項、第12條第4項，刑法第11條前段、第55條、
        第42條第3項前段、第38條第1項第1款，並審酌被告受
        託寄藏改造手槍、子彈，對社會治安造成重大侵害，本
        應從重量刑，惟念其為警查獲時主動告知槍、彈藏放地
        點，並偕同警員起出，於偵查、審理中復坦承持有槍、
        彈犯行之態度良好等一切情狀，量處有期徒刑參年肆月
        ，併科罰金新臺幣伍萬元，罰金如易服勞役，以新臺幣
        壹仟元折算壹日，並將扣案之改造手槍壹枝（含彈匣壹
        個，槍枝管制編號0000000000）、子彈壹顆均沒收，復
        說明被告自行試射及鑑定時試射之子彈2顆，已圈試射
        而滅失，故不予沒收，認事用法俱無不合，量刑亦稱妥
        適，被告上訴意旨，認其已自首，原審未依自首規定減
        輕其刑，指摘原判決不當，並無可取，為無理由，應予
        駁回。
丙、據上論斷，應依刑事訴訟法第368條，判決如主文。
本案經檢察官江守權到庭執行職務。
中    華    民    國    98    年    7     月    2     日
                  刑事第五庭    審判長法  官  楊明章
                                      法  官  楊子莊
                                      法  官  戴勝利
以上正本證明與原本無異。
如不服本判決應於收受送達後10日內向本院提出上訴書狀，其未
敘述上訴理由者，並得於提起上訴後10日內向本院補提理由書（
均須按他造當事人之人數附繕本）「切勿逕送上級法院」。
                                      書記官  陳淑貞
中    華    民    國    98    年    7     月    2     日
附錄：本判決論罪科刑法條：
槍砲彈藥刀械管制條例第8條第4項：
未經許可，持有、寄藏或意圖販賣而陳列第1項所列槍枝者，處3
年以上10年以下有期徒刑，併科新臺幣700萬元以下罰金。
槍砲彈藥刀械管制條例第12條第4項：
 未經許可，持有、寄藏或意圖販賣而陳列子彈者，處5年以下有
 期徒刑，併科新台幣300萬元以下罰金。


司法院資訊處製作；財團法人民間司法改革基金會備份。
